最高法院刑事判決　　　　　　　九十四年度台非字第二二三號
　　上　訴　人　最高法院檢察署檢察總長
　　被　　　告　甲○
上列上訴人因被告違反毒品危害防制條例等罪案件，對於台灣高
雄地方法院中華民國九十四年五月三十一日第一審確定判決（九
十四年度訴字第八九三號，起訴案號：台灣高雄地方法院檢察署
九十四年度偵字第三二一號），認為違背法令，提起非常上訴，
本院判決如下：
    主　文
原判決撤銷。
甲○連續施用第一級毒品，累犯，處有期徒刑捌月。扣案之第一
級毒品海洛因包（淨重伍點肆壹公克，空包裝重零點捌肆公克
）及殘留第一級毒品海洛因之殘渣袋壹只均沒收銷燬。又連續施
用第二級毒品，累犯，處有期徒刑陸月。扣案之第二級毒品甲基
安非他命貳大包（驗後毛重壹仟零貳公克）、貳小包（驗後毛重
分別為零點公克、壹點公克）及殘留第二級毒品甲基安非他
命之吸管壹支均沒收銷燬。應執行有期徒刑壹年，扣案之第一級
毒品海洛因包（淨重伍點肆壹公克，空包裝重零點捌肆公克）
、殘留第一級毒品海洛因之殘渣袋壹只、第二級毒品甲基安非他
命貳大包（驗後毛重壹仟零貳公克）、貳小包（驗後毛重分別為
零點公克、壹點公克）、殘留第二級毒品甲基安非他命之吸
管壹支均沒收銷燬。
    理  由
非常上訴理由稱：「科刑之判決書，其宣示之主文，與所載之事
實及理由，必須互相適合，如有不合，即屬判決理由矛盾。查本
案原判決於理由欄認定：『審酌被告經強制戒治後，仍未能戒絕
其毒癮，再犯本件施用毒品犯行，足見其戒絕毒癮之意志不堅，
惟念其於犯罪後坦承犯行及所犯為自戕行為等一切情狀，本院因
認論告檢察官分別求處有期徒刑十月及五月，惟審酌上開情節，
本院認就施用第一級毒品部分量處八月，足昭烔戒，而施用第二
級毒品部分，似嫌過輕，宜量處六月，並定其應執行刑，以資懲
儆』。乃竟於主文諭知『甲○連續施用第一級毒品，累犯，處有
期徒刑十月』及『連續施用第二級毒品，累犯，處有期徒刑八月
』，其主文與理由顯然矛盾，判決自係違背法令。案經確定，爰
依刑事訴訟法第四百四十一條、第四百四十三條提起非常上訴，
以資糾正」等語。
本院按科刑之確定判決，其宣示之主文，與所載之事實及理由，
前後必須互相一致，否則即屬理由矛盾，而判決理由矛盾，如致
適用法令違誤，即屬於判決違背法令，自得據以提起非常上訴。
本件原判決理由認定：「審酌被告經強制戒治後，仍未能戒絕其
毒癮，再犯本件施用毒品犯行，足見其戒絕毒癮之意志不堅，惟
念其於犯罪後坦承犯行及所犯為自戕行為等一切情狀，本院因認
論告檢察官分別求處有期徒刑十月及五月，惟審酌上開情節，本
院認就施用第一級毒品部分量處八月，足昭烔戒，而施用第二級
毒品部分，似嫌過輕，宜量處六月，並定其應執行刑，以資懲儆
」等語。已就量處被告之刑度，斟酌刑法第五十七條所列各款事
項，為科刑輕重之標準，其理由之說明甚為明確，並無疑義。乃
原判決又於主文內諭知「甲○連續施用第一級毒品，累犯，處有
期徒刑十月」及「連續施用第二級毒品，累犯，處有期徒刑八月
」。則其主文之宣告與理由之說明顯然矛盾，並影響於判決，自
屬判決違背法令。案經確定，且對被告不利，非常上訴意旨執以
指摘，洵有理由，應由本院予以撤銷改判，酌情分別諭知如主文
所示之刑，並定其應執行之刑，以資救濟。扣案之第一級毒品海
洛因包（淨重伍點肆壹公克，空包裝重零點捌肆公克）、殘留
第一級毒品海洛因之殘渣袋壹只、第二級毒品甲基安非他命貳大
包（驗後毛重壹仟零貳公克）、貳小包（驗後毛重分別為零點
公克、壹點公克）、殘留第二級毒品甲基安非他命之吸管壹支
均沒收銷燬。
據上論結，應依刑事訴訟法第四百四十七條第一項第一款，毒品
危害防制條例第十條第一項、第二項、第十八條第一項前段，刑
法第十一條前段、第五十六條、第四十七條、第五十一條第五款
、第九款，判決如主文。
中　　華　　民　　國　九十四　年　　十　　月    六  　日
                      最高法院刑事第三庭
                          審判長法官  紀　俊　乾
                                法官  黃　正　興
                                法官  劉　介　民
                                法官  陳　東　誥
                                法官  吳　昆　仁
      本件正本證明與原本無異
                                      書  記  官
中　　華　　民　　國　九十四　年　　十　　月    七　　日
                                                  ｍ
附錄本案論罪科刑法條
毒品危害防制條例第10條。
施用第一級毒品者，處6月以上5年以下有期徒刑。
施用第二級毒品者，處3年以下有期徒刑。
